【裁判字號】    95,交上易,334
【裁判日期】    950607
【裁判案由】    過失傷害
【裁判全文】
臺灣高等法院臺中分院刑事判決       95年度交上易字第334號
上  訴  人
即  被  告  丙○○
上列上訴人因過失傷害案件，不服臺灣彰化地方法院94年度交易
字第104號中華民國94年12月15日第一審判決（起訴案號：臺灣
彰化地方法院檢察署94年度偵字第3569號），提起上訴，本院判
決如下：
    主  文
原判決撤銷。
丙○○因過失傷害人，處有期徒刑參月，如易科罰金，以參佰元
折算壹日。
    事  實
一、丙○○未考領有汽車駕駛執照，於民國（下同）94年1月1日
    下午15時5分左右，無照駕駛其向陳美雪所借之車牌號碼
    K3-1032 號自用小客車，沿彰化縣伸港鄉○○路由西往東方
    向行駛，行經該路段省道台61線北向慢車道口時，本應注意
    汽車行駛至交岔路口，其行進、轉彎，應遵守燈光號誌，燈
    光號誌為閃光紅燈時，車輛應減速接近，先停止於交岔路口
    前，讓幹道車優先通行後認為安全時，方得續行，而依當時
    客觀情形，天候為晴、日間自然光線、路面乾燥無缺陷、道
    路無障礙物、視距良好，並無不能注意之情事，竟疏未注意
    ，於駕駛前開自用小客車通過上開交岔路口時，未減速接近
    ，先停止於交岔路口前，讓幹道車優先通行後認為安全時，
    方得續行，即貿然行駛通過，適有甲○○無照騎乘車牌號碼
    GX9-357 號重型機車，沿彰化縣伸港鄉省道台61線北向慢車
    道由南往北方向行駛，於行經該路口時，亦疏未注意及汽車
    行駛至交岔路口，其行進、轉彎，應遵守燈光號誌，燈光號
    誌為閃光黃燈時，車輛應減速接近，注意安全，小心通過，
    而貿然前行通過上開交岔路口，兩車因而發生碰撞，致甲○
    ○人車倒地後，受有左股骨上髁開放性骨折、左膝前十字韌
    帶撕裂性骨折、左橈骨遠端粉碎性骨折等傷害。丙○○於警
    員至現場處理，主動表明係肇事司機，自首並接受司法機關
    之調查、裁判。
二、案經丙○○自首及甲○○訴由彰化縣警察局和美分局報告臺
    灣彰化地方法院檢察署檢察官偵查起訴。
    理  由
一、訊據上訴人即被告（下稱被告）丙○○對於上揭事實，於警
    詢、檢察官偵查、原審及本院審理中均坦承不諱，核與告訴
    人甲○○於警詢、檢察官偵查、原審及本院審理中指訴被害
    之情節相符，復有道路交通事故調查報告表（一）（二）、
    道路交通事故現場圖各1 份及現場照片6張附卷可稽，另本
    件告訴人甲○○因此車禍受有左股骨上髁開放性骨折、左膝
    前十字韌帶撕裂性骨折、左橈骨遠端粉碎性骨折等傷害，亦
    有童綜合醫院出具之一般診斷書1紙在卷可憑。按汽車行駛
    至交岔路口，其行進、轉彎，應遵守燈光號誌，道路交通安
    全規則第102條第1項第1款定有明文。另依道路交通標誌標
    線號誌設置規則第211條第1項規定：「特種閃光號誌各燈號
    顯示之意義如左：一  閃光黃燈表示『警告』，車輛應減速
    接近，注意安全，小心通過。二  閃光紅燈表示『停車再開
    』，車輛應減速接近，先停止於交岔路口前，讓幹道車優先
    通行後認為安全時，方得續行」。是被告駕駛汽車行駛至閃
    光紅燈之交岔路口，自應減速接近，先停止於交岔路口前，
    讓幹道車優先通行後認為安全時，方得續行。又依卷附之道
    路交通事故調查報告表（一）所載，本件肇事當時之天候為
    晴、日間自然光線、路面乾燥無缺陷、道路無障礙物、視距
    良好，則肇事當時，被告亦無不能注意之情事，其竟疏未注
    意及此，而為上開駕駛行為，致生本件車禍，使告訴人受前
    揭傷害，是被告之駕車失當行為，自屬違反上揭規定而有過
    失，其顯有過失已堪認定。再者，本件經送鑑定結果，亦認
    被告無駕照駕駛自小客車，行至閃光紅燈交岔路口，支道車
    未停讓幹道車先行，為肇事主因，告訴人無駕照駕駛重機車
    行至閃光黃燈交岔路口，未減速接近小心通過，為肇事次因
    ，有臺灣省彰化縣區車輛行車事故鑑定委員會94 年6月17日
    彰鑑字第945601737號函檢附之鑑定意見書1份在卷可參，告
    訴人雖亦有上開過失而為肇事次因，但此仍無解於被告之過
    失責任。綜上，被告過失駕車肇事行為，與告訴人之傷害結
    果間，具有相當因果關係。從而，本案事證明確，被告過失
    傷害之犯行堪以認定，應依法論科。
三、核被告丙○○所為，係犯刑法第284條第1項前段之過失傷害
    罪。按汽車駕駛人，無駕駛執照駕車，因而致人受傷，依法
    應負刑事責任者，加重其刑至2分之1，道路交通管理處罰條
    例第86條第1項定有明文，查被告於肇事當時並未考領有汽
    車駕駛執照，業據其於警詢、偵查中分別供明在卷，其駕駛
    前揭汽車過失因而致人受傷，依法應負刑事責任，爰依道路
    交通管理處罰條例第86條第1項之規定加重其刑。又被告於
    警員至現場處理時，自承係伊開車肇事，自首並接受司法機
    關之調查、裁判，有彰化縣警察局道路交通事故肇事人自首
    情形紀錄表1紙在卷可佐，為對於未發覺之罪自首而受裁判
    ，應依刑法第62條前段之規定，減輕其刑。原審法院因認被
    告罪證明確，而予論科，固屬有據，然查：另案被告郭明
    全因業務過失傷害人，為肇事主因，有自首，經原審法院於
    94年12月30日判處拘役50日；另案被告黃中佑因過失傷害人
    ，為肇事原因，未自首，經原審法院於94年12月30日判處拘
    役59日；另案被告許天數因過失傷害人，有自首，經原審法
    院於94年12月30日判處有期徒刑2月，此有被告所提出之原
    審法院94年度交易字第188、170、153 號刑事判決各1件在
    卷可查，而本件被告因過失傷害人，為肇事主因，有自首，
    經原審法院於94年12月15日判處有期徒刑4月，其量刑稍嫌
    過重。原判決於主文欄內，將「易科罰金」誤載為「易罰
    金」；於判決書第1頁倒數第4行，重複記載「汽車行駛至交
    岔路口，其行進、轉彎」等字眼；於理由欄三中，認被告係
    犯「刑法第284條第1項前段之過失致重傷害罪」；於據上論
    斷欄內，漏載罰金罰鍰提高標準條例第2條之規定，均有未
    洽。被告以原判決量刑過重為由提起上訴，為有理由，原判
    決既有上開可議之處，自屬不能維持，應由本院將原判決撤
    銷，並審酌被告之過失程度為肇事主因、告訴人為肇事次因
    ，其所受傷勢尚未完全痊癒、被告肇事後尚未與告訴人達成
    和解，被告能坦白承認等一切情狀，量處有期徒刑3月，並
    諭知易科罰金之折算標準。末查被告雖於本院審理中，具狀
    請求准予其選任非律師康建福為其辯護人，惟依刑事訴訟法
    第29條規定，辯護人應選任律師充之，但審判中經審判長許
    可者，始得選任非律師為辯護人。因之，被告於審判中選任
    之辯護人，原則上應選任律師充之，且本院認辯護人應以律
    師充之，方足以維護被告之利益，故被告此部分之聲請，本
    院無從准許，附此說明。
據上論斷，應依刑事訴訟法第369條第1項前段、第364條、第299
條第1項前段，道路交通管理處罰條例第86條第1項，刑法284條
第1項前段、第62條前段、第41條第1項前段，罰金罰鍰提高標準
條例第1條前段、第2條，判決如主文。
本案經檢察官乙○○到庭執行職務。
中    華    民    國    95    年    6     月    7     日
               刑事第十一庭  審判長法  官  黃  梅  月
                                   法  官  黃  日  隆
                                   法  官  林  宜  民
上列正本證明與原本無異。
不得上訴。
                                   書記官  林  桂  鳳
中    華    民    國    95    年    6     月    9     日
                                                      Ｆ


司法院資訊處製作；財團法人民間司法改革基金會備份。
